臺灣新竹地方法院民事簡易判決  
110年度竹簡字第338號
原      告  富邦產物保險股份有限公司

法定代理人  羅建明  
訴訟代理人  鄭伊靜  


被      告  江秀珍  
上列當事人間損害賠償事件，本院於民國110年8月24日辯論終結
，判決如下：
    主  文
被告應給付原告新臺幣肆萬壹仟壹佰肆拾肆元，及自民國一一０
年六月五日起至清償日止，按年息百分之五計算之利息。
原告其餘之訴駁回。
訴訟費用由被告負擔百分之十七，餘由原告負擔。
本判決第一項得假執行。
   事實及理由
一、原告主張：被告於民國108年8月30日17時55分許駕駛車牌號
    碼0000-00號自用小客車行經新竹市和平路與竹光路口時，
    因行向不定駕駛不慎之過失，而與原告承保戶即訴外人李宗
    穎所有駕駛之車牌號碼000-0000號自用小客車碰撞，致該車
    牌號碼000-0000號自用小客車受損，原告已依保險契約理賠
    該車牌號碼000-0000號自用小客車受損之修復費用新臺幣（
    下同）242,56元（含工資125,468元、零件116,788元，），
    原告依保險法第53條第1項規定取得代位求償權。為此，爰
    依保險代位請求權及民法第184條第1項前段、第191條之2、
    第196條侵權行為之法律關係提起本件訴訟，並聲明：被告
    應給付原告242,256元，及自起訴狀繕本送達翌日起至清償
    日止按年息百分之5計算之利息。
二、被告則以：伊開外車道打右轉方向燈準備右轉竹光路還沒轉
    ，內側車道我的左側一台汽車突然很快開過來就直接右轉，
    我嚇到踩煞車閃避不及，就撞到對方的車，伊認為對方應負
    主要過失責任等語抗辯。爰聲明：原告之訴及駁回。
三、本院之判斷：
（一）原告主張之前揭事實，業據提出新竹市警察局道路交通事
      故當事人登記聯單暨道路交通事故初步分析研判表、估價
      單暨車損照片、電子發票、行車執照、理賠申請書等影本
      為證，並有新竹市警察局110年6月9日竹市警交字第11000
      21519號函檢送之道路交通事故相關資料在卷可稽，自堪
      信原告之主張為真實。
（二）查本件交通事故之發生確係被告駕駛車牌號碼0000-00號
      自用小客車行駛在新竹市和平路快車道最外側右轉車道，
      嗣行經新竹市和平路與竹光路口欲右轉時，因打右轉方向
      燈進入路口惟未即時右轉，而與訴外人李宗穎駕駛車牌號
      碼000-0000號自用小客車行駛在新竹市和平路快車道中間
      直行車道（快車道之最外側車道與中間車道間尚隔有機車
      優先車道）未依右轉彎規定右轉彎，且未注意車前狀況，
      致兩車碰撞，此有新竹市警察局110年6月9日竹市警交字
      第1100021519號函檢送之道路交通事故相關資料在卷可稽
      ，自堪認本件交通事故之發生確係因被告右轉彎，然已進
      入路口未即時右轉彎，而有行向行不定之過失，而訴外人
      李宗穎則有未依右轉彎規定右轉彎（道路交通安全規則第
      90條第1項、第102條第1項第4、11款、道路交通標誌標線
      號誌設置規則第188條參照）及未注意車前狀況之過失所
      致，且被告及訴外人李宗穎之過失行為與訴外人李宗穎所
      有之車牌號碼000-0000號自用小客車受有損害間亦均具相
      當因果關係，被告自應就其過失不法侵權行為所致訴外人
      李宗穎所有自用小客車之損害，負賠償責任。
（三）按因故意或過失不法侵害他人之權利者，負損害賠償責任
      ；汽車、機車或其他非依軌道行駛之動力車輛，在使用中
      加損害於他人者，駕駛人應賠償因此所生之損害；不法毀
      損他人之物者，被害人得請求賠償其物因毀損所減少之價
      額。民法第184條第1項、第191條之2、第196條分別定有
      明文。又物被毀損時，被害人除得依據民法第196條請求
      賠償外，並不排除民法第213條至第215條之適用，依民法
      第196條請求賠償物被毀損所減少之價額，得以修復費用
      為估定之標準，但以必要者為限（例如：修理材料以新品
      換舊品，應予折舊），有最高法院77年度第9次民事庭會
      議決議、73年度台上字第1574號判決足資參照。查被告就
      本件交通事故之發生確有過失，自應就所致訴外人李宗穎
      所有之車牌號碼000-0000號自用小客車毀損負損害賠償之
      責。惟修復之必要費用，修理材料以新品換舊品，應予折
      舊，而原告確已依保險契約理賠該車牌號碼000-0000號自
      用小客車受損之修復費用242,256元（含工資125,468元、
      零件116,788元），有原告提出之估價單、電子發票在卷
      可稽。惟該車牌號碼000-0000號自用小客車係102年5月出
      廠，有原告提出之行車執照影本在卷可按，算至本件交通
      事故發生時（即108年8月30日）已使用超過5年，依前揭
      說明，以新品換舊品而更換之零件，自應予以折舊。而依
      行政院公布之固定資產耐用年數表及固定資產折舊率表，
      非運輸業用客、貨車之耐用年數為5年，採定率遞減法計
      算折舊，每年折舊369 /1000，其最後1年之折舊額，加歷
      年折舊累計額，其總和不得超過該資產成本原額之9/10。
      依此計算該車牌號碼000-0000號自用小客車更新零件折舊
      後之必要修復費用即為11,679元。據此，該車牌號碼000-
      0000號自用小客車之必要修復費用即為137,147元（計算
      式如下：工資125,468元＋折舊後之零件11,679元＝137,147
      元）。
（四）第按，損害之發生或擴大，被害人與有過失者，法院得減
      輕賠償金額，或免除之。民法第217條第1項定有明文。查
      本件交通事故之發生，訴外人李宗穎亦有未依右轉彎規定
      右轉彎及未注意車前狀況之過失，已如前述。本院審酌被
      告及訴外人李宗穎分別有行向不定及未依右轉彎規定右轉
      彎併未注意車前狀況之過失，認被告及訴外人李宗穎應分
      別就本件交通事故之發生各負30%及70%之過失責任。原告
      認訴外人李宗穎應僅負30%過失責任云云，被告認伊及訴
      外人李宗穎應各負20%及80%之過失責任云云，本院認均不
      足採。據此，被告就訴外人李宗穎所有之該車牌號碼000-
      0000號自用小客車所受損害，依過失責任比例，即應負41
　　　,144元（計算式如下：137,147元×0.3＝41,144元，元以下
      4捨5入）之損害賠償責任。
（五）再按被保險人因保險人應負保險責任之損失發生，而對於
      第三人有損失賠償請求權者，保險人得於給付賠償金額後
      ，代位行使被保險人對於第三人之請求權，保險法第53條
      第1項定有明文；而此項法定代位權之行使，有債權移轉
      之效果，故於保險人給付賠償金額後，被保險人對於第三
      人請求權即移轉於保險人（最高法院69年度台上字第923
      號判決意旨參照）。查原告業已依保險契約之約定賠付所
      承保之該車牌號碼000-0000號自用小客車修復費用，揆諸
      前開說明，自得代位被保險人行使對被告之損害賠償請求
      權。惟損害賠償係填補被害人之實際損害，保險人依保險
      法第53條第1項規定代位被害人請求損害賠償時，倘被害
      人之損害額超過或等於保險人已賠付之金額，保險人固得
      就賠付之範圍代位請求賠償，惟如被害人之損害額小於保
      險人賠付之金額，則保險人所得代位請求者，即應以該損
      害額為限（最高法院65年度台上字第2908號判例意旨參照
      ）。據此，訴外人李宗穎所得請求被告賠償之損害額為41
      ,144元，則原告所得代位請求賠償之損害即應以41,144元
      為限。
（六）綜上，原告依保險代位請求權及侵權行為之法律關係，請
      求被告給付41,144元，及自起訴狀繕本送達翌日即110年6
      月5日起至清償日止按年息百分之5計算之遲延利息，即為
      有理由，應予准許。至逾上開部分以外之請求，則為無理
      由，應予駁回。
四、假執行宣告：本件係依民事訴訟法第427條第1項適用簡易訴
    訟程序所為被告部分敗訴之判決，就被告敗訴部分，應依職
    權宣告假執行。
五、訴訟費用負擔之依據：民事訴訟法第79條。
中　　華　　民　　國    110   年    9     月     7    日
                  新竹簡易庭    法  官  汪銘欽
以上正本係照原本作成。
如對本判決上訴，須於判決送達後20日內向本院提出上訴狀。
中　　華　　民　　國    110   年    9     月     7    日
                                書記官  周育瑜